【裁判字號】    98,簡上,115
【裁判日期】    981126
【裁判案由】    損害賠償
【裁判全文】
臺灣桃園地方法院民事判決             98年度簡上字第115號
上  訴  人
即  原  告    甲○○
被  上訴人
即  被  告    乙○○
                        一段7.
                        （現於台灣屏東監獄執行中）
              戊○○
              丁○○○
上當事人間請求損害賠償事件，上訴人對於中華民國98年7月10
日臺灣桃園地方法院中壢簡易庭98年度壢簡字第446 號第一審判
決提起上訴，於98年11月12日辯論終結，本院判決如下：
    主  文
上訴駁回。
第二審訴訟費用由上訴人負擔。
    事  實  及  理  由
壹、程序部分：
    被上訴人乙○○、戊○○、丁○○○均未於言詞辯論期日到
    場，核無民事訴訟法第386 條所列各款之情形，爰依上訴人
    聲請，由其一造辯論而為判決。
貳、實體部分：
一、上訴人起訴主張：緣丙○○○媒介其姊即被上訴人丁○○○
    至伊桃園縣新屋鄉後湖村1 鄰後湖43之13號工廠廠區打掃，
    伊遂將上址之大門遙控器交給被上訴人丁○○○，嗣後發覺
    被上訴人丁○○○並未打掃乾淨，遂向被上訴人丁○○○表
    示不再委託打掃，應將上開遙控器歸還。詎被上訴人丁○○○明知其子即被上訴人乙○○有竊盜前科，素行不良，竟將
    上開遙控器交給被上訴人乙○○，使被上訴人乙○○於民國
    97年2 月19日下午1 時30分許，前往上址工廠，持上開遙控
    器輕易打開工廠大門，進入工廠內竊取伊所有之堆高機1台
    （下稱系爭堆高機），並於同日晚上某時，將系爭堆高機以
    新臺幣（下同）60,000元出售予被上訴人戊○○，被上訴人
    戊○○隨即將系爭堆高機隱匿，迄今仍未誠實說明系爭堆高
    機流向，致伊無法追回。事後上開遙控器由丙○○○交還予
    伊。系爭堆高機為伊於93年7 月5 日以180,000 元所購入之
    中古機，經伊先後支出30,000元、13,940元（95年5 月26日
    ）加以修理後，性能良好，且失竊前幾乎未曾使用，宛如新
    品，今伊已無法取回系爭堆高機而受有損害。被上訴人乙○○、戊○○、丙○○○、丁○○○之行為業已該當共同侵權
    行為之要件，爰依侵權行為之法律關係，於原審聲明求為判
    命被上訴人乙○○、戊○○、丙○○○、丁○○○應連帶給
    付220,000 元之判決。
二、被上訴人乙○○未於言詞辯論期日到場，亦未提出任何書狀
    作陳述以供審酌。又被上訴人丁○○○雖未於言詞辯論期日
    到場，惟據其於原審之陳述則以：伊並未授意被上訴人乙○○持上開遙控器進入上址行竊，因伊身體不適，無法親自返
    還遙控器，遂將遙控器交給被上訴人乙○○以轉交上訴人，
    事後始知悉被上訴人乙○○持該遙控器進入上訴人工廠竊取
    系爭堆高機，惟被上訴人乙○○既已成年，其所為之犯罪行
    為，應自負其責，無要求伊連帶賠償之理等語置辯，聲明求
    為駁回上訴人之訴。被上訴人丙○○○亦以：伊僅單純介紹
    被上訴人丁○○○至上訴人工廠打掃及歸還遙控器，被上訴
    人乙○○行竊行為與伊無關，上訴人請求渠等連帶負賠償責
    任並無理由等語置辯，亦聲明求為駁回上訴人之訴。被上訴
    人戊○○於原審則以：上訴人乙○○向伊表示友人缺錢，欲
    以60,000元出售系爭堆高機，伊認為相當划算，始為價購，
    對於系爭堆高機為贓物並無認識，後已將該堆高機以70,000
    元轉賣，對於上訴人所受損害並不負賠償之責等語置辯，聲
    明求為駁回上訴人之訴。
三、原審審理結果，認被上訴人乙○○、丁○○○應連帶給付上
    訴人60,000元，駁回上訴人其餘之訴。上訴人就駁回對於被
    上訴人乙○○、丁○○○逾上開金額部分及對於被上訴人戊○○之部分不服提起上訴（被上訴人乙○○、丁○○○應連
    帶給付上訴人60,000元及駁回丙○○○之訴部分，均未據兩
    造上訴而確定），並補充說明：被上訴人戊○○與乙○○關
    係密切，對於系爭堆高機為贓物自無不知之理，伊於警察局
    報案同時，有對被上訴人戊○○提出贓物罪之告訴，且承辦
    警員亦向伊表示因被上訴人戊○○有意和解，故尚未移送，
    惟臺灣桃園地方法院檢察署檢察官對被上訴人戊○○贓物罪
    部分有另行偵辦，此明載於97年度偵字第15648 號聲請簡易
    判決處刑書，被上訴人戊○○有故買贓物之侵權行為至明，
    原審竟疏未認定，自有不當；另其所花費之修理費用，係用
    以增益系爭堆高機效能及價值，上訴人因系爭堆高機遭竊所
    受損害，自應加計修理費用，況且，銷贓價格通常僅為市價
    2 至3 成，被上訴人乙○○既以60,000元出售予被上訴人戊○○，足見系爭堆高機實際價值應遠高於60,000元，原審僅
    認定伊所受損害為60,000元為不當，故於本院聲明：(一)、原
    判決不利於上訴人部分廢棄。(二)、上開廢棄部分，被上訴人
    乙○○、丁○○○應再連帶給付上訴人160,000 元及被上訴
    人戊○○與乙○○應連帶給付上訴人220,000 元，其中一人
    清償220,000 元，其他之人免除給付義務。(三)、第一、二審
    訴訟費用均由被上訴人乙○○、丁○○○、戊○○連帶負擔
    。被上訴人乙○○及丁○○○均經合法通知，未於言詞辯論
    期日到場，亦未提出書狀作任何陳述。被上訴人戊○○則聲
    明上訴駁回，第二審訴訟費用由上訴人負擔。
四、兩造不爭執之事項：
(一)、被上訴人乙○○於97年2 月19日，持上開大門遙控器至上訴
    人上開工廠，竊取系爭堆高機之事實，被上訴人乙○○經受
    相當時期之通知，始終未加以爭執，應視同自認，且有原審
    依職權調閱本院98年度壢簡字第271 號刑事簡易判決全卷可
    按。
(二)、原判決命被上訴人丁○○○、乙○○連帶賠償上訴人60,000
    元部分，因被上訴人丁○○○、乙○○未上訴，業已確定。
(三)、被上訴人乙○○竊得係爭堆高機後，將系爭堆高機以60,000
    元出售予被上訴人戊○○，嗣被上訴人戊○○將系爭堆高機
    另行處分無從返還上訴人。
五、兩造爭執之事項：
(一)、被上訴人戊○○是否知悉系爭堆高機為贓物，而仍加以買受
    、處分，而對上訴人另行構成侵權行為，是否應與被上訴人
    乙○○負連帶賠償責任。
(二)、上訴人因系爭堆高機遭竊所受之損害金額如何計算，上訴人
    請求超過60,000元部分是否應予准許。
六、本院之判斷：
(一)、上訴人主張被上訴人戊○○明知系爭堆高機為贓物，而仍收
    受、處分，致無從返還，亦構成侵權行為等語，惟並未能提
    出任何證據為證，而被上訴人戊○○則否認知悉系爭堆高機
    為贓物，並抗辯係被上訴人乙○○表明友人欲以60,000元出
    售系爭堆高機，伊認價錢合理，不疑有他即購買等語，除據
    其初次於警察局與被上訴人乙○○分別製作筆錄時即已供述
    明確外，業與被上訴人乙○○於警察局時供述情節相符，時
    被上訴人乙○○係遭緝獲後另案在監執行，為警察借提時所
    為陳述，並無與被上訴人戊○○有先行串證之機會，且其既
    已坦認竊盜犯行，並表示出監後願盡力賠償上訴人等語，則
    倘若能追回系爭堆高機，當有助於賠償上訴人，故被上訴人
    乙○○並無迴護被上訴人戊○○之必要，其於警詢時之陳述
    應屬可採；再者，系爭堆高機自上訴人於93年7 月5 日購入
    ，至97年2 月失竊時已逾3 年半，而上訴人又稱購入時即為
    中古機等節，加計其折舊年限，其失竊時之資產價值為34,0
    98元（詳後述），則被上訴人戊○○以60,000元購買系爭堆
    高機，尚稱合理，並無顯然不相當之情形，是認被上訴人戊○○所辯認係被上訴人乙○○友人欲出售系爭堆高機，而加
    以購買，並不知道是贓物等節，應屬可採。至於被上訴人戊○○嗣後始補充陳述以：是直接以被上訴人乙○○前欠伊60
    ,000元直接抵充價金等語，雖與先前陳述有所出入，惟尚不
    得以其陳述前後略異，逕予推認其有收買贓物之故意。此外
    ，上訴人雖稱檢警機關應有被上訴人戊○○贓物罪之相關卷
    證資料等節，惟經本院依職權向桃園縣政府警察局楊梅分局
    及臺灣桃園地方法院檢察署查詢，結果並無另有其他卷證可
    供參考，此有該分局覆函及公務電話紀錄在卷可查，其所提
    上開證據尚不足以證明被上訴人戊○○確有贓物犯行。又上
    訴人另行請求傳訊證人即警員蔡百昌，用以證明被上訴人戊○○原有承諾要對上訴人找回系爭堆高機等節，惟縱使屬實
    ，亦僅能證明上情，而不能證明被上訴人戊○○有上訴人所
    稱故買贓物等情，是認尚無傳訊之必要。從而，上訴人主張
    被上訴人戊○○有故買贓物之侵權行為等語，尚屬無據，而
    難採信。
(二)、至於如何認定上訴人所受損害金額部分，上訴人主張應以伊
    購買系爭堆高機價金180,000 元，加計2 次修理費用43,940
    元，共以220,000 元為其所受損害。然按不能回復原狀或回
    復顯有重大困難者，應以金錢賠償其損害，又損害賠償，除
    法律另有規定或契約另有訂定外，應以填補債權人所受損害
    及所失利益為限，民法第215 條、第216 條亦定有明文。查
    系爭堆高機為上訴人於93年7 月5 日，以180,000 元購入中
    古機，惟不知機器型號、產製年份等節，業據上訴人提出出
    賣人手簽字據為佐（見原審卷第39頁），再參照被上訴人戊○○於警詢時亦稱新車（即堆高機）1 部要30幾萬元等語，
    則以上訴人所稱購入之價格180,000 元，作為認定當時系爭
    堆高機之資產價值，自屬合理，則至本件97年2 月間遭竊時
    ，系爭堆高機繼續使用期間3 年8 月，參酌「營利事業所得
    稅結算申報查核準則」，提列折舊以1 年為計算單位，其使
    用期間未滿1 年者，按實際使用月數相當於全年之比例計算
    之，不滿1 月者以月計，又依行政院公布之「固定資產耐用
    年數表」、「固定資產折舊率表」，按定率遞減法計算其折
    舊，堆高機屬陸運設備，耐用年數為5 年，每年折舊率為千
    分之369 ，若系爭堆高機未逾耐用年數時，經扣除折舊費用
    後（如附表），系爭堆高機失竊時，即97年2 年間之資產價
    值估為34,098元（計算式：180,000 －66,420－41,911－26
    ,446－11,125＝34,098），惟被上訴人乙○○行竊後係以60
    ,000元之價格出售予被上訴人戊○○，此為被上訴人乙○○
    及戊○○所是認，該價格較前述資產估價為高，且與市價相
    當，自應以此認定系爭堆高機於失竊當時之交場交易價值，
    較為妥適。上訴人主張依93年7 月5 日間購入之價格為準，
    全然不考量折舊情形，核屬無據，並無足採。此外，上訴人
    雖主張於93年、95年間有支出修理費用等節，固據其提出95
    年間之估價單1 紙為據（見原審卷第40頁），距上訴人購入
    系爭堆高機已逾2 年之久，而依該估價單所載修理項目為機
    油、燈油、電瓶、升降機修理等，此等費用應屬使機器回復
    原狀之一般修理支出，並無法認定為增益系爭堆高機價值之
    費用，上訴人請求加計修理費用等語，亦屬無據，而無足採
    。至於上訴人主張被上訴人戊○○係以市價2 至3 成之銷贓
    價格購買系爭堆高機，以此推認系爭堆高機市價顯然高於60
    ,000元等節，並無證據足資證明，亦如前述，自亦無足採信
    ，故上訴人所得請求因系爭堆高機失竊所受之損害，以60,0
    00元確為適當。
(三)、綜上所述，上訴人依侵權行為之法則，請求被上訴人乙○○
    、丁○○○連帶給付60,000元，為有理由，應予准許，逾此
    圍範之請求，為無理由，應予駁回，而上訴人復不能證明被
    上訴人戊○○有侵權行為，其請求被上訴人戊○○連帶賠償
    損害，亦於法無據，亦應予駁回。從而，原判決命被上訴人
    乙○○、丁○○○連帶賠償上訴人60,000元，並依職權宣告
    假執行，駁回逾此部分請求之金額及併駁回上訴人對被上訴
    人戊○○之請求，並無違誤。上訴意旨仍執前詞，指摘原判
    決前開不利於其部分為不當，求予廢棄改判，為無理由，應
    予駁回。
七、本件事證已臻明確，兩造其餘攻擊防禦方法及舉證，因與判
    決結果不生影響，爰不逐一論述，附此敘明。
八、據上論結，本件上訴為無理由、依民事訴訟法第436 條之1
    第3 項、第449 條第1 項、第78條、第463 條、第385 條第
    1項前段，判決如主文。
中    華    民    國    98    年    11    月    26    日
                  民事第三庭  審判長法  官  張天民
                                    法  官  陳清怡
                                    法  官  陳筱蓉
上正本證明與原本無異
不得上訴。
中    華    民    國    98    年    11    月    30    日
                                    書記官  邱飛鳴
附表：
93年7月至94年7月折舊為：180,000×0.369＝66,420元
94年8月至95年7月折舊為：（180,000－66,420）×0.369＝41,9
11元。（小數點以下四捨五入，以下同）。
95年8月至96年7月折舊為：（180,000－66,420－41,911）×0.3
69＝26,446元。
96年8月至97年2月折舊為：（180,000－66,420－41,911－26,44
6 ）×0.369×8/12＝11,125元。


司法院資訊處製作；財團法人民間司法改革基金會備份。
